臺灣板橋地方法院刑事判決　　　　　　　95年度訴字第3313號
公　訴　人　臺灣板橋地方法院檢察署檢察官
被　　　告　甲○○原名吳雅萍.
　　　　　　　　　　（另案於臺灣桃園女子監獄附設戒治所強
指定辯護人　本院公設辯護人吳天明
上列被告因違反毒品危害防制條例案件，經檢察官提起公訴（95
年度偵字第19030 號），本院判決如下：
    主  文
甲○○無罪。
    理  由
一、公訴意旨略以：被告甲○○明知安非他命係毒品危害防制條
    例所規範之第二級毒品，不得販賣，竟基於意圖營利之概括
    犯意，於民國九十五年四月三十日、同年五月八日某時許，
    在乙○○位於臺北縣蘆洲市○○街三二巷六九弄二九號一樓
    住處，以一小包新臺幣（下同）一千元之代價，販賣第二級
    毒品安非他命予乙○○二次。嗣於九十五年五月九日下午一
    時三十五分許（起訴書誤載為九十五年五月八日凌晨零時許
    ），警方持搜索票至上址搜索查獲乙○○，因乙○○之供述
    ，查知上情，因認甲○○涉犯毒品危害防制條例第四條第二
    項販賣第二級毒品罪嫌等語。
二、按犯罪事實應依證據認定之，無證據不得認定犯罪事實；被
    告之自白不得作為有罪判決之唯一證據，仍應調查其他必要
    之證據，以察其是否與事實相符；不能證明被告犯罪者，應
    諭知無罪之判決，刑事訴訟法第一百五十四條第二項、第一
    百五十六條第二項、第三百零一條第一項分別定有明文。又
    認定不利於被告之事實，須依積極證據，苟積極證據不足為
    不利於被告事實之認定時，即應為有利於被告之認定，更不
    必有何有利之證據；且刑事訴訟法上所謂認定犯罪事實之積
    極證據，係指適合於被告犯罪事實之認定之積極證據而言，
    雖不以直接證據為限，間接證據亦包括在內，然而無論直接
    或間接證據，其為訴訟上之證明，須於通常一般之人均不致
    有所懷疑，而得確信其為真實之程度者，始得據為有罪之認
    定，倘其證明尚未達到此一程度，而有合理之懷疑存在時，
    自不能以推測或擬制之方法，以為有罪裁判之基礎。（最高
    法院三十年度上字第八一六號、二十九年度上字第三一○五
    號、四十年度台上字第八六號、七十六年度台上字第四九八
    六號判例可資參照）。且證人之證言固非不得做為認定被告
    犯罪事實之證據，惟須此項證言無瑕疵可指，且與事實相符
    者，始足當之，苟證人之證言有瑕疵時，即不得做為不利被
    告認定之唯一依據。
三、本件公訴人認被告甲○○涉有販賣第二級毒品安非他命之犯
    行，無非以：（1） 證人乙○○於警詢、偵查中證述曾在上
    址以一小包一千元之代價，向被告購得安非他命二次；（2
    ）前揭搜索之搜索扣押筆錄、扣押物品目錄表（另案扣得乙
    ○○所有之安非他命吸食器一組、安非他命殘渣袋一個）、
    台灣檢驗科技股份有限公司濫用藥物檢驗報告、乙○○九十
    五年五月九日偵訊筆錄、臺灣板橋地方法院檢察署檢察官九
    十五年度毒偵字第三五八五號不起訴處分書及現場照片二幀
    等件資為論據。惟訊之被告甲○○，堅決否認有公訴人所指
    販賣第二級毒品安非他命之犯行，並辯稱：其與乙○○原係
    男女朋友關係，於九十五年三月初分手後即未再碰面或以電
    話聯絡，之前有向乙○○借用過○九一七開頭之行動電話，
    分手時即歸還乙○○，未曾使用0000000000號行
    動電話，乙○○因與其有些糾紛，始挾怨誣指其販賣安非他
    命等語。
四、經查：
（一）證人乙○○於九十五年五月九日為警查獲後，經採尿送台
      灣檢驗科技股份有限公司鑑定結果，呈安非他命類陽性反
      應，此有該公司九十五年五月二十五日濫用藥物尿液檢驗
      報告一紙附卷可稽，並經本院以九十五年度毒聲字第九五
      七號裁定送觀察、勒戒後，認無繼續施用毒品傾向，由臺
      灣板橋地方法院檢察署檢察官以九十五年度毒偵字第三五
      八五號為不起訴處分，亦有上開不起訴處分書一份在卷為
      佐，惟此僅能證明乙○○施用第二級毒品安非他命之事實
      ，尚不足依此遽認乙○○曾向被告購買第二級毒品安非他
      命。
（二）公訴人所舉之證人乙○○固於警詢時陳稱：共向被告購買
      安非他命二次，分別係九十五年四月三十日下午五時許及
      同年五月八日零時許，均撥打被告0000000000
      號行動電話與被告聯絡，在乙○○住處門口，以一千元代
      價向被告購買安非他命一小包云云（見偵查卷第六、七頁
      ）等語。惟於偵訊時則改稱：曾向被告買過二次安非他命
      ，是透過綽號「胖子」之人打電話給被告，並請「胖子」
      將一千元交給被告，由「胖子」向被告購買，當時已與被
      告分手，被告沒有手機，自己無法聯絡到被告云云（見偵
      查卷第五十至五十二頁）。嗣於本院審理時，復翻異前詞
      ，具結證稱：被告並未販賣毒品予伊，所施用之安非他命
      均係向綽號「阿土」之人取得，警詢及偵查時所言不實，
      之前所陳稱向被告購買毒品時間是自己施用毒品之時間，
      伊本身或綽號「胖子」之人均未於九十五年四月三十日、
      同年五月八日撥打0000000000號行動電話與被
      告聯絡等語，足見乙○○於本院審理時已全盤否認前開警
      、偵訊所為證詞之真實性。
（三）觀乎上開證詞，其中就有無、如何與被告聯絡、購買毒品
      之方式等重要事實之證詞，前後不一，且有重大歧異。又
      按施用毒品者所稱其向某人買受毒品之指證，不得作為有
      罪判決之唯一證據，仍須調查其他必要之證據，況施用毒
      品者，其供出毒品來源因而破獲者，得減輕其刑，毒品危
      害防制條例第十七條定有明文，從而施用毒品者之指證，
      其真實性有待其他必要之證據加以補強，若施用毒品者之
      指證，其真實性仍有合理之懷旋存在時，在此項合理之懷
      疑未澄清前，自不能遽為有罪之判斷，茲所謂其他必要之
      補強證據，即在排除此項合理之懷疑，使之達於可得確信
      之程度，否則即應為被告有利之推定，此亦為刑事訴訟法
      第一百五十四條，犯罪事實應依證據認定之證據裁判原則
      ，及因保障被告人權，無罪推定原則之所在。（最高法院
      九十年度台上字第三一一五號判決意旨參照）本件被告甲
      ○○就被訴販賣第二級毒品安非他命予乙○○之事實，自
      始否認其事，且全案僅有乙○○一人指訴曾向被告購買第
      二級毒品安非他命，而乙○○於九十五年五月九日因涉嫌
      施用第二級毒品為警逮捕，或因臨訟為求交保，或為供出
      毒品來源以圖減輕刑責，因其與被告相熟，並知被告有施
      用毒品之習慣，一時情急，乃虛捏嫁禍被告，非無可能，
      是其所稱向被告購買毒品一節，是否真正，不無疑義。從
      而證人乙○○上開警、偵訊所為關於其向被告購買安非他
      命之證述，就認定事實之重要部分，既有上開重大之瑕疵
      ，自難遽信。
（四）證人乙○○於偵訊時證稱：與被告分手的原因係被告背叛
      伊，與伊好友阿仁在一起等語，復於本院審理中證稱：「
      因為當時警察叫我要講一、兩個人出來就可以交保出去。
      」、「（問：為何你不說別人，要說被告？）那時我施用
      毒品的朋友我只知道吳雅萍〔即被告之原名〕而已。且警
      察說最好講的名字是通緝中可以找到人的。」、「（問：
      為何要與被告分手？）因為她毒癮很大，她還有施用海洛
      因，我無法賺錢供應她。」等語。核與被告於偵查中供稱
      ：「（問：為何與乙○○分手？）因為吸毒」、「因為吸
      毒的事吵架，所以分手。」等語，大致相符，足徵被告辯
      稱：乙○○因與其分手或因有其他糾紛，而生誣陷被告販
      賣毒品之動機，尚非無稽。
（五）再觀諸卷附行動電話0000000000門號客戶資料
      及雙向通聯紀錄顯示，該門號申請使用人為南屏電信公司
      及張玉青，且於九十五年四月三十日下午二時三十四分許
      起至下午六時間均無任何通話紀錄，又當日下午該門號通
      話基地台位址均在臺北市，而同年五月七日下午五時四十
      七分二分許起至同年五月八日上午九時三十九分許止，亦
      無聯話紀錄，此有和信電訊股份有限公司九十五年八月十
      六日函附客戶資料及雙向通聯紀錄查詢回覆資料各一份在
      卷可憑（見偵查卷第七十一至八十一頁），則上開門號是
      否確為被告所使用，誠非無疑，且據上揭通聯紀錄所示通
      話情形，益徵證人乙○○前揭於偵訊中所證稱：「胖子」
      於九十五年四月三十日下午五時許撥打被告000000
      0000號行動電話，被告於同日下午五時四十分將毒品
      帶至乙○○蘆洲市住處門口，及乙○○於警詢時所陳稱：
      九十五年五月八日零時許，我撥打被告手機000000
      0000號後，被告即騎機車送安非他命來我住處門口給
      我云云，均與事實不符，自無由認定被告確有販賣第二級
      毒品安非他命之犯行。
五、綜上所述，公訴人認被告涉犯販賣第二級毒品罪嫌所為舉證
    尚不足以為不利被告之認定，即審酌本案所有之證據，其尚
    未達於通常一般之人均不致於有所懷疑，而得確實證明公訴
    人所指犯罪事實之程度，依嚴格證據之法則，尚不得遽以之
    即為不利於被告之認定；此外，本院復查無其他積極之證據
    ，足認被告確有公訴人所指前揭犯行，揆諸首揭說明，既不
    能證明被告犯罪，自應為無罪判決之諭知，以免冤抑。
據上論斷，應依刑事訴訟法第三百零一條第一項，判決如主文。
本案經檢察官沈志成到庭執行職務。
中　　華　　民　　國　　96　　年　　3 　　月　　5 　　日
                刑事第十五庭  審判長法　官  陳鴻清
                                    法  官  朱嘉川
                                    法  官  劉安榕
上列正本證明與原本無異。
如不服本判決，應於判決送達後10日內向本院提出上訴狀（應附
繕本），上訴於臺灣高等法院。
                                    書記官  楊馥如
中　　華　　民　　國　　96　　年　　3　　月　　12　 　日
